【裁判字號】    89,家訴,44
【裁判日期】    891208
【裁判案由】    確認繼承權存在
【裁判全文】
臺灣士林地方法院民事判決  八十九年度家訴字第四四號
    原      告  甲○○○
    被      告  辛○○
    被      告  乙○○
    被      告  丙○
    被      告  壬○○
    被      告  己○○
    被      告  戊○○
    被      告  庚○○
    右七人共同
    訴訟代理人  癸○○    住宜.
    被      告  丁○      住台北市○○區○○街八九巷廿號三樓
    訴訟代理人  子○○    住台北市○○區○○街八九巷二○號三樓
右當事人間確認繼承權存在事件，本院判決如左：
    主    文
原告之訴駁回。
訴訟費用由原告負擔。
    事    實
甲、原告方面：
一、聲明：確認原告對被繼承人林石柳之遺產有繼承權。
二、陳述：
（一）原告於日據時期昭和十八年（民國三十二年）四月五日出生，為林石柳（父）
      及丁○（母）之三女，經取名林富美子，原告週歲時，為住基隆五堵之吳進益
      ，將原告抱入吳家擬作童養媳，惟當時吳進益辦理入籍登記時，卻誤登記為家
      屬甲○○○，出生年月日三十二年七月一日，父母姓名為林柳及鄭紗。按父母
      姓名登記錯誤係因吳進益當時僅知原告父母之臺語姓名，而當時通訊不發達及
      大多數人均不識字所致（按「紗」與「西」臺語同音，且被告丁○娘家姓鄭）
      。
（二）原告長大後並未與吳進益之子結婚，亦未辦理收養手續，是依法仍為被繼承人
      林石柳及被告丁○之女兒，嗣原告之父林石柳於民國五十四年二月二十三日死
      亡，遺有之不動產，應由林石柳之全部繼承人共同繼承，惟原告之繼承權與繼
      承人間尚有爭議，必須以訴訟解決，是本件確認之訴，原告即有受確認判決之
      法律上利益，爰起訴請求如聲明。
（三）原告在出生一年後就由吳進益扶養，幾十年來都是在吳家生活。
三、證據：提出戶籍謄本、戶籍登記申請書各一件。
乙、被告方面：
壹、被告丁○方面：
一、聲明：如主文所示。
二、陳述：原告確定是丁○及林石柳的女兒，但不知道她有沒有繼承權。
貳、被告辛○○、乙○○、丙○、壬○○、己○○、戊○○、庚○○方面：
一、聲明：如主文所示。
二、陳述：戶籍資料不符，無法認定原告是丁○及林石柳的女兒，也沒有辦法辦理遺
    產過戶。
    理    由
一、原告主張伊為被告丁○及被繼承人林石柳的女兒，於出生一年後即送由訴外人吳
    進益為童養媳，惟於登記時父母名字有誤；嗣原告並未與吳進益之子結婚，亦未
    由吳進益辦理收養手續，法律上自仍為被告丁○及被繼承人林石柳的女兒，依法
    對被繼承人林石柳的遺產有繼承權等語；被告丁○則以：原告確實是被告丁○及
    被繼承人林石柳的女兒，但是否有繼承權，仍有疑義；其餘被告則以：戶籍資料
    不符，無法認定原告是丁○及林石柳的女兒，亦無法辦理遺產過戶等語，資為抗
    辯。
二、按關於親屬事件，在民法親屬編修正前發生者，除民法親屬編施行法有特別規定
    外，不適用修正後之規定，民法親屬編施行法第一條後段著有明文，又依民國七
    十四年六月三日前民法第一千零七十九條規定，收養子女，應以書面為之，但自
    幼撫養為子女者，不在此限。又按童養媳係以將來擬婚配養家特定或不特定男子
    為目的而收養者，亦即以成婚為目的，而以此目的之成就為解除條件之收養。條
    件若成就，則收養之效力即歸於消滅；條件若已確定不成就，收養之效力則繼續
    存在。原告自承於民法親屬編修正前之民國三十三年即抱由訴外人吳進益為童養
    媳，吳進益對原告並有自幼撫育的事實，及長原告復未與吳家男子結婚，依前揭
    說明，「與養家男子成婚」此一收養之解除條件既未成就，本件原告與吳進益間
    收養之效力自仍繼續存在。
三、再按收養關係雖在民法親屬編施行前發生者，自施行之日起有民法親屬編所定之
    效力，民法親屬編施行法第十一條著有明文。而養子女與養父母之關係，除法律
    另有規定外，與婚生子女同；又養子女與本生父母間之自然血親雖不會因收養而
    消滅，惟在收養關係存續中，其由親生父母關係或其它親屬關係所生之權利義務
    （例如扶養義務、繼承權等）則處於停止狀態，司法院大法官會議第二八號解釋
    、三十年院字第二一二０號解釋均同此旨可資參照。本件原告與訴外人吳進益間
    既有收養關係存在，其因父母子女關係所應盡之義務及所得享之權利自存在於伊
    與吳進益之間，而非存在於伊與本生父母林石柳及丁○之間，縱被告丁○不否認
    原告為伊與被繼承人林石柳之女，惟原告亦因與本生父母間之一切權利義務均停
    止，而無被繼承人林石柳遺產之繼承權。是原告提起本件確認之訴，洵屬無稽，
    應予駁回。
四、據上論結：本件原告之訴為無理由，依民事訴訟法第七十八條，判決如主文。
中      華      民      國    八十九    年     十二     月      八      日
                                      臺灣士林地方法院民事第一庭
~B法      官  王怡雯
右為正本係照原本作成。
如對本判決上訴應於判決送達後廿日向本院提出上訴狀。
中      華      民      國    八十九    年     十二     月     十二     日
~B法院書記官  丁梅芬


司法院資訊處製作；財團法人民間司法改革基金會備份。
